【裁判字號】    99,簡上,105
【裁判日期】    990720
【裁判案由】    給付票款
【裁判全文】
臺灣板橋地方法院民事判決             99年度簡上字第105號
上  訴  人  乙○○
訴訟代理人  陳祖德律師
被上訴人    甲○○
訴訟代理人  洪維煌律師
上列當事人間請求給付票款事件，上訴人對於中華民國99年3 月
31日本院三重簡易庭99年重簡字第226 號第一審判決提起上訴，
經本院於99年7 月6 日言詞辯論終結，判決如下：
    主  文
上訴駁回。
第二審訴訟費用由上訴人負擔。
    事實及理由
壹、程序方面：
    按當事人於上訴審不得提出新攻擊或防禦方法。但對於在第
    一審已提出之攻擊或防禦方法為補充者，不在此限，民事訴
    訟法第447 條第1 項第3 款定有明文，此項規定於簡易程序
    第一審裁判之上訴程序亦有準用，民事訴訟法第436 之1 條
    第3 項規定甚明。查本件上訴人先於原審主張：系爭支票係
    借給訴外人陳玉琇使用等語；嗣上訴主張：過去陳玉琇曾向
    上訴人借用支票，但系爭3 紙支票係陳玉琇未經上訴人或上
    訴人之配偶陳姿云同意擅自取走，並自行填載金額及發票年
    月日後，輾轉交付被上訴人持以行使等語，核係對於其在第
    一審已提出之攻擊或防禦方法為補充，應許其提出，先予敘
    明。
貳、實體方面：
一、被上訴人起訴主張：
  (一)被上訴人執有由上訴人所簽發如附表所示支票3 紙（下稱系
    爭支票），金額合計新臺幣（下同）81萬元，詎屆期於附表
    所示之日提示付款，竟均遭退票，迭經追索無效，上訴人既
    為系爭支票之發票人，被上訴人本得依票據之法律關係，聲
    明請求其如數給付票款及自退票日起按年息百分之6 計算之
    法定利息。
  (二)上訴人不應於上訴審為新的攻擊、防禦方法，且上訴人於原
    審言詞辯論期日當庭自承係將系爭票據借給朋友陳玉琇，票
    到期前一天，約定將錢存入銀行等語，卻於上訴理由中再辯
    稱係陳玉琇未經同意擅自取走系爭3 張支票，顯與其於原審
    之陳述矛盾難合，足見其辯解非實。且系爭支票僅支票號碼
    YG0000000 、面額20萬元之支票係因掛失止付而退票，其餘
    2 張支票未經掛失止付，可明上訴人之指述顯然非實。
二、上訴人則以：系爭支票係上訴人所有，並事先蓋好印章後，
    放置在配偶陳姿云位於臺北縣新莊市○○路119 巷2 號1 樓
    所經營之服飾店，供陳姿云業務使用。雖過去陳姿云之朋友
    陳玉琇（化名王美幸）曾向上訴人借用支票，惟系爭支票係
    陳玉琇於98年4 月30日至同年7 月15日間某時，未經上訴人
    或陳姿云之同意擅自取走支票，並自行填載金額及發票年月
    日後，輾轉交付被上訴人持以行使。嗣上訴人於98年12月8
    日發覺數紙空白支票不翼而飛，遂向大眾商業銀行新莊分行
    掛失止付，並向臺灣板橋地方法院檢察署對陳玉琇提出竊盜
    告訴。因上訴人察覺時，票據號碼YG0000000 （上訴人誤繕
    為YG1124 00 ）、YG0000000 業已退票，致未能掛失止付。
    惟被上訴人並非善意取得，而係以惡意或有重大過失取得系
    爭票據，依票據法第14條規定，自不得享有票據上之權利。
    退步言之，縱令被上訴人非惡意或重大過失取得系爭票據，
    但仍係以無對價或不相當之對價取得票據，亦不得享有優於
    其前手之權利等語，資為抗辯。
三、本件經原審判決上訴人應給付被上訴人81萬元及自如附表所
    示之提示日起至清償日止，按年利率6%計算之利息；併宣告
    得假執行。上訴人不服原判決，提起上訴，上訴聲明：(一)原
    判決廢棄；(二)被上訴人在第一審之訴駁回。被上訴人則聲明
    ：上訴駁回。
四、兩造爭執及不爭執事項：
  (一)兩造不爭執事項：
  1.如附表所示系爭3 紙支票之發票人簽章欄，均係上訴人自行
    蓋印（見原審卷第18頁支票影本3 紙）。
  2.被上訴人為系爭3 紙支票之執票人，於如附表所示之日提示
    付款，均遭退票（見原審卷第19頁退票理由單影本3紙）。
  (二)兩造爭執事項：
  1.上訴人主張被上訴人係以惡意或有重大過失取得系爭支票，
    不得享有票據上之權利，有無理由？
  2.上訴人主張被上訴人係以無對價或不相當之對價取得系爭支
    票，不得享有優於其前手之權利，有無理由？
五、本院之判斷：
  (一)本件被上訴人起訴主張執有上訴人簽發之系爭支票，屆期提
    示而未獲付款之事實，業據提出系爭支票及退票理由單等影
    本各3 紙（見原審卷第18頁）為證，且上訴人對於系爭支票
    發票人欄印章係其所蓋印及業已退票等節並無爭執，是被上
    訴人此部分主張，堪信為真實。
  (二)按票據債務人不得以自己與發票人或執票人之前手間所存抗
    辯之事由對抗執票人。但執票人取得票據出於惡意者，不在
    此限，票據法第13條定有明文。又以惡意或有重大過失取得
    票據者，不得享有票據上之權利。無對價或以不相當之對價
    取得票據者，不得享有優於其前手之權利，票據法第14條規
    定甚明。再按票據行為為不要因行為，即不以給付之原因為
    要素而得成立之行為，凡簽名於票據之人，不問原因如何，
    均須依票上所載文義負責，除執票人取得票據係出於惡意成
    詐欺者外，發票人不得以自己與執票人前手所存抗辯之意由
    ，對抗執票人，最高法院著有49年台上字第678 號判例意旨
    可資參照。另發票人應照支票文義擔保支票之支付；執票人
    向支票債務人行使追索權時，得請求自為付款提示日起之利
    息，如無約定利率者，依年利六釐計算，票據法第126 條、
    第133 條規定亦有明文。查系爭支票發票人欄印章係上訴人
    所蓋印，有如前述，是上訴人即為系爭支票之發票人；而上
    訴人雖抗辯：系爭支票係訴外人陳玉琇未經上訴人或上訴人
    之配偶陳姿云同意擅自取走，並自行填載金額及發票年月日
    後，輾轉交付被上訴人持以行使，被上訴人係以惡意或有重
    大過失取得系爭支票，或係無對價或以不相當之對價取得系
    爭支票云云，惟未舉證以實其說，尚難遽信。又縱使系爭支
    票係遭陳玉琇所竊盜，但上訴人既為發票人，即不得以自己
    與執票人之前手間所存抗辯之事由對抗執票人，自應依系爭
    支票上之文義負支付責任。至上訴人雖聲請通知陳姿云為證
    人，以證明陳玉琇竊盜系爭支票之事實，惟縱陳姿云能證明
    系爭支票是否遭陳玉琇所竊盜之事實，然仍不能證明本件之
    爭點即被上訴人是否係以惡意或有重大過失取得系爭支票，
    或是否係無對價或以不相當之對價取得系爭支票等節，自無
    通知該證人之必要。
  (三)綜上所述，本件被上訴人之主張為可採，上訴人所辯尚無可
    取。是被上訴人依據票據法律關係，請求上訴人給付81萬元
    及自如附表所示之提示日起至清償日止，按年利率6%計算之
    利息，為有理由。原審判命上訴人如數給付被上訴人，並宣
    告得假執行，於法並無不合。上訴意旨指摘原判決不當，求
    予廢棄改判，為無理由，應駁回其上訴。
六、本件事證已臻明確，兩造其餘攻擊防禦方法及未經援用之證
    據，經審酌後，核與判決結果不生影響，爰不一一論述。
七、據上論結，本件上訴為無理由，依民事訴訟法第436 條之1
    第3 項、第449 條第1 項、第78條，判決如主文。
中    華    民    國    99    年    7     月    20    日
                  民事第二庭    審判長法  官  陳麗玲
                                      法  官  鍾啟煌
                                      法  官  張筱琪
以上正本證明與原本無異
本件不得上訴
中    華    民    國    99    年    7     月    20    日
                                      書記官  連思斐
附表：
┌─┬─────┬───┬─────┬────┬──────┬──────┐
│編│ 票據號碼 │發票人│ 票面金額 │ 付款人 │   發票日   │   提示日   │
│號│          │      │（新臺幣）│        │            │            │
├─┼─────┼───┼─────┼────┼──────┼──────┤
│1 │YG0000000 │乙○○│11萬元    │大眾商業│98年08月14日│98年08月14日│
│  │          │      │          │銀行新莊│            │            │
│  │          │      │          │分行    │            │            │
├─┼─────┼───┼─────┼────┼──────┼──────┤
│2 │YG0000000 │同上  │20萬元    │同上    │98年07月15日│99年01月15日│
├─┼─────┼───┼─────┼────┼──────┼──────┤
│3 │YG0000000 │同上  │50萬元    │同上    │98年11月18日│98年11月18日│
└─┴─────┴───┴─────┴────┴──────┴──────┘

司法院資訊處製作；財團法人民間司法改革基金會備份。
